【裁判字號】    95,台上,186
【裁判日期】    950112
【裁判案由】    違反毒品危害防制條例等罪
【裁判全文】
最高法院刑事判決              九十五年度台上字第一八六號
    上  訴  人  甲○○
                        號（在押台灣台南看守所）
上列上訴人因違反毒品危害防制條例案件，不服台灣高等法院台
南分院中華民國九十四年十月二十五日第二審更審判決【九十四
年度上重更（二）字第四二四號，起訴案號：台灣台南地方法院
檢察署九十二年度偵字第四○六四、四○九八號】，提起上訴，
本院判決如下：
    主  文
原判決撤銷，發回台灣高等法院台南分院。
    理  由
本件原判決認定上訴人甲○○犯有如原判決事實欄一所示犯行，
因而撤銷第一審關於上訴人部分之科刑判決，改判依想像競合犯
及牽連犯關係，從一重論處上訴人販賣第一級毒品罪刑，固非無
見。惟查：（一）、按卷內之筆錄及其他文書可為證據者，審判
長應向當事人、代理人、辯護人或輔佐人宣讀或告以要旨，刑事
訴訟法第一百六十五條第一項定有明文。此項規定，依同法第三
百六十四條為第二審審判所準用。原判決理由二、（一）援引同
案被告薛漢昌於民國九十二年三月二十九日警詢筆錄（見松南字
第０九三號警卷第十二至十四頁）、九十二年三月二十九日偵訊
筆錄（見偵字第四○六四號卷第五、六頁）及九十二年五月二十
七日第一審訊問筆錄（見一審卷第一宗第十七頁）等卷內筆錄，
據以認定上訴人有販賣第一級毒品海洛因犯行。惟原審九十四年
十月十一日下午二時四十分審判期日，未將上開筆錄資料，向上
訴人宣讀或告以要旨，即係應於審判期日調查之證據未予調查，
遽採為斷罪資料，其判決當然為違背法令，本院前次發回意旨已
予指明，原判決仍未注意改正，自無以維持。（二）、審理事實
之法院，本乎發見實質真實之本旨，對於案內一切與罪名之成否
、論罪科刑有關之證據，除認為不必要者外，均應詳為調查，然
後基於調查所得之心證，以為判斷之基礎；故證據雖已調查，若
尚有其他必要部分並未調查，即與證據未經調查無異，如遽行判
決，仍難謂無刑事訴訟法第三百七十九條第十款規定所稱應於審
判期日調查之證據而未予調查之違法。依0000000000
行動電話基本資料（見一審卷第一六七頁）顯示，該門號申請人
為證人許順溪，帳單送達地址為基隆市○○區○○路一一九巷一
弄二九號，為許順溪戶籍地址，該機申請日期為九十二年二月五
日，本件案發為同年三月二十九日，帳單似已送達一次，許順溪
何以未發現遭冒名申請？許順溪在原審固到庭證稱，其未申請0
000000000行動電話，身分證曾遺失一次（見原審卷第
一○八頁）。但依原審當庭影印附卷之許順溪身分證影本（見原
審卷第一二二頁），該身分證係八十六年一月十三日換發，可見
許順溪證稱身分證曾遺失一次，應係指換發前，換發後應未曾遺
失，則該0000000000行動電話，究由何人申請、使用
，與上訴人成罪與否至為攸關，原審未深入調查釐清，難謂無調
查職責未盡之違法。（三）、有罪之判決書，對於被告有利之證
據不採納者，應說明其理由，為刑事訴訟法第三百十條第二款所
明定。故有罪判決書對於被告有利之證據，如不加採納，必須說
明其不予採納之理由，否則即難謂無判決不備理由之違誤。查薛
漢昌於原法院前審證稱：「甲○○於九十二年三月二十八日下午
五、六時到伊住處，伊妻曾美惠打電話通知伊回家，二人再出外
用餐，直到七、八點吃完飯伊就先回家。」等語，則該時段二人
既面對面，似不可能使用行動電話，但是日下午六時二十八分及
七時四十二分卻有0000000000與000000000
0行動電話通聯記錄二次（見一審卷第一宗第一八六頁）；又證
人即行政院海岸巡防署第五一岸巡大隊查緝人員陳原祉、張家坤
於第一審審理時證稱：「我們站在離甲○○約兩公尺的地方監控
他，監控過程中，並沒有看到甲○○有撥打行動電話」（見一審
卷第一宗第二七八頁）。以上二則有利於上訴人之證據，何以不
足採取，原判決未說明其取捨之心證理由，核屬理由不備。
（四）、末按，犯第四條之罪者，其供犯罪所用或因犯罪所得之
財物，均沒收之，如全部或一部不能沒收時，追徵其價額或以其
財產抵償之，毒品危害防制條例第十九條第一項著有明文。原判
決理由欄二、（一）後段說明薛漢昌為運輸本件毒品，曾以其使
用之0000000000行動電話與大陸方面連繫等語，苟為
實在，該支行動電話似係供犯罪之用，則該支行動電話屬於何人
所有，關係法律之適用，原審未調查審認，僅謂係上訴人與薛漢
昌連繫丟棄毒品之用，不予沒收，亦有調查未盡之違法。以上或
為上訴意旨所指摘，或為本院得依職權調查之事項，應認原判決
仍有撤銷發回之原因。又上訴人被訴違反台灣地區與大陸地區人
民關係條例第八十條第一項前段之罪部分，雖不得上訴於第三審
法院，但與其被訴運輸、販賣第一級毒品、私運管制物品進口等
罪，公訴人認有牽連犯關係，基於審判不可分原則，亦應併予發
回。另原審之前審勘驗0000000000行動電話，其通訊
錄中顯示有0000000000門號，代號為「  大」，原判
決誤為「  大」，案經發回，應併注意及之。
據上論結，應依刑事訴訟法第三百九十七條、第四百零一條，判
決如主文。
中    華    民    國  九十五  年    一    月   十二   日
                      最高法院刑事第十二庭
                          審判長法官  林  永  茂
                                法官  洪  文  章
                                法官  蘇  振  堂
                                法官  蕭  仰  歸
                                法官  何  菁  莪
      本件正本證明與原本無異
                                      書  記  官
中    華    民    國  九十五  年    一    月   十八   日
                                                      Ｅ


司法院資訊處製作；財團法人民間司法改革基金會備份。
